# 2.  Verbs
## 2.0 Verb Classification
The verbs are traditionally classified into 2 conugations. Monosyallbic verbs and those ending in *-(e)áil* and a couple of other verbs in the first conjugation. Other verbs which have more than one syllable in their root are put in the second conjugation. The following are samples of the traditional conjugations.

1st Conjugation *bris, mol, faigh, suigh, sábháil, péinteáil, tiomáin, taispeáin.*  
2nd Conjugation *ceannaigh, imigh, ceangail, imir, foghlaim.*

In the Standard, the endings added to the first and second conjugation verbs are not the same. Those differences apply to the Habitual Present, Habitual Past, Future, the Conditional, especially. Although these differences demanded by the Standard are a reflection of Irish generally, they don't align exactly or entirely with some of the distinctions made in Ulster Irish. We'll describe now the main differences between Ulster Irish and the Standard.

## The Present Tense
Classification of the Standard  
1st Conjugation - *briseann, molann, faigheann, suíonn, sábhálann, péinteálann, tiomáineann, taispeánann.*  
2nd Conjugation - *ceannaíonn, imíonn, ceanglaíonn, imríonn, foghlaimíonn.*

Regarding Ulster Irish and verb conjugation, there's three types of dialects to distinguish:

(i) Dialects where there's a long or half-length *í* in the ending *-(a)íonn*. This dialects tend to be in the south of Donegal, and this was the norm in Cavan Irish when it was spoken. This pronunciation will be shown with *í.*
+ *ceannaíonn, imíonn, imríonn, ceanglaíonn* etc.

(ii) Dialects where the long *í* is shortened in the ending *-(a)íonn.* Note that this short *i* is pronounced similar to the *ee* in English words like *meet, seat* etc. and not like in words like *sin, sit* etc. These dialects are found in west Donegal. This pronunciation will be shown with *-(a)io-* if needed.
+ *ceannaionn, imionn, imrionn, ceanglaionn* srl.

(iii) Other dialects where there's a neutral vowel in the second syllable. It could be said that the *-(e)ann* ending from the first dialect is used in the second conjugation in these dialects. These dialects are mostly in the east of Donegal, and the east of Ulster. There are areas where there's a mix of (ii) and (iii) in the north west of Donegal. This pronunciation will be shown with the spelling *-(e)ann.*
+ *ceannann, imeann, éireann, ceanglann, codlann* etc.

## 2.1 Conjugation of Verbs which have *-igh*
## 2.1.1 Monosyllabic verbs ending with *-igh*
The *-igh* is only seen in the Standard spelling within the 2nd person singular imperative, and in the past tense. The *-igh* is dropped in the present and future tense for example, and in other tenses and moods. This tendency doesn't fit too well with the pronunciation of these verbs in Ulster Irish generally. Attention should be directed to two traits of this pronunciation:

(a) that the *gh* in the middle of the word is said when there is no other consonant after it. This happens in the Present, Past Habitual, and in the Imperative. There are two syllables in the forms below in Ulster Irish though The Standard doesn't show that.

| The Standard | Ulster Irish | Pronunciation |
| ------------ | ------------ | ------------- |
| *léim*       | *léighim*    | *léyim*       |
| *léadh*      | *léigheadh*  | *léyú*        |
| *suíonn*     | *suigheann*  | *suiyann* \*  |
| dódh         | dóigheadh    | dóyú          | 

\* In the case of verbs like *suigh, luigh* etc. which have a short *i*, there's a tendency to make a long *í* out of the *iy*. Often the two syllables are kept in these verbs even when they have the long *í*, like this: *suí-ann*, *luí-ann*, and so on.

(b) In the Future and Conditional the *ghf* is changed as follows:

(i) The *ghf* is made into a *ch*, usually. It is pronounced as a slender *ch* or a *h*.  
(ii) In Teileann it's pronounced as a slender *f*.

| The Standard | Ulster Irish | Pronunciation    |
| ------------ | ------------ | ---------------- |
| *léifidh*    | léighfidh    | léichí/léifí     |
| léifeadh     | léighfeadh   | léichiú/léifiú   |
| suífidh      | suighfidh    | suichí/suifí     |
| dófaidh      | dóighfidh    | dóichí/dóifí     |
| dhóifeadh    | dhóighfeadh  | dhóichiú/dhóifiú | 

## 2.1.2 *-idh/igh* Before Pronouns
There are two pronunciations of *-idh/igh* at the end of a word.

(i) Short or half-length *i* as in the English word *body* is how they're pronounced in answers to questions or when there isn't a personal pronoun after the verb.

(ii) they're made into a neutral vowel, like at the end of the English word *banana*, when before personal pronouns like *mé, tú, sé, sí* etc.

**(i) Short or half-length *i.***
Remember that there are two syllables in the endings that correspond to the Standard's *-óidh/-eoidh* in Ulster Irish, in the (b) samples below. They will all use the spelling *-(e)ochaidh.*

(a) 
+ *Ar chualaidh Séan é? Níor/Char chualaidh.* (chuala)
+ *An bhfacaidh Máire an litir? Ní/Chan fhacaidh.* (bhfaca, fhaca)
+ *An mbuailfidh do mháthair leo? Buailfidh.*

(b)
+ *An gceannochaidh Pádraig iad? Ní cheannochaidh.* (gceannóidh, cheannóidh).
+ *An inseochaidh Síle dó é? Inseochaidh* (inseoidh).

(c)
+ *Ar cheannaigh an fear an carr? Níor/Char cheannaigh.*
+ *Ceannaigh amárach é.*

**Neutral vowel.**
What's between the () isn't said.
(a) 
+ *Ar chuala(idh) tú an scéal? Chualaidh.*
+ *An bhfaca(idh) sí fear an bhus? Ní fhacaidh.*

(b)
+ *Brisfi(dh) tú an fhuinneog.*
+ *An gceannocha(idh) sibh an leabhar?* (gceannóidh)
+ *Tá súil agam nach n-inseocha(idh) siad é.* (n-inseoidh)

(c)
+ *Cheanna(igh) siad teach eile.*
+ *Ar imi(gh) sé go fóill?*

(d)
+ *Be(idh) mé leat anois*
+ *Lé(igh) muid an leabhar.*
+ *Chua(igh) sé a luí luath.*

## 2.1.3 Pronunciation of broad *dh* before certain pronouns
There's an important rule about the pronunciation fo the endings *-adh/-odh* in Ulster irish before pronouns/adjectives starting with *s*, when they are a **subect** in the sentence.

The *dh* is made into a slender *t* before the personal pronouns *sé/sí/sinn/sibh/siad* and the demonstrative pronouns *sin/seo/siúd.*

| Spelling                       | Pronunciation                |
| ------------------------------ | ---------------------------- |
| *Mholfadh sé/sí thú.*          | *Mholhait sé/sí thú.*        |
| *Buaileadh siad bóthar*        | *Buailit siad bóthar.*       |
| *Bhíodh sí ann*                | *Bhít sí ann.*               |
| *Ná cuireadh sin isteach ort.* | *Ná cuirit sin isteach ort.* | 

This change doesn't happen before any other words starting with *s* and it doesn't happen before *sinn/sibh/sin/seo/siúd* when they are an **object** in the sentence.

| Spelling                   | Pronunciation            |
| -------------------------- | ------------------------ |
| *D'íosfadh Seán é*         | *D'íosú Seán é.*         |
| *Bhíodh Síle ann.*         | *Bhíú Síle ann.*         |
| *Ar buaileadh sibh aréir?* | *Ar buailiú sibh aréir?* |
| *Cuireadh sin ina leith*   | *Cuiriú sin ina leith.*  |

## 2.2 Polysyllabic Verbs
## 2.2.1 The endings *-(e)ochaidh/-(e)ochadh*
Regarding verbs like *ceannaigh, éirigh, ceangail, inis, iompair* etc. there are two syllables in the endings that go with them in the Future and Conditional. These are historical endings, of course, and they are written as *-(e)ochaidh* here. The *ch* in them is usually pronounced as a *h*. The endings could be written as *-(e)achaidh* as well, because they're said like that often. According to Wagner's Atlas, Volume IV, however, the two pronunciations are common.

| The Standard | Ulster Irish    | Pronunciation           |
| ------------ | --------------- | ----------------------- |
| *ceannóidh*  | *ceannochaidh*  | *ceannohí/ceannahí*     |
| *cheannódh*  | *cheannochadh*  | *cheannohú/cheannahú*   |
| *ceanglóidh* | *ceanglochaidh* | *ceanglohí/ceanglahí*   |
| *cheanglódh* | *cheanglochadh* | *cheanglohú/cheanglahú* |
| *inseoidh*   | *inseochaidh*   | *inseohí/inseahí*       |
| *d'inseoinn* | *d'inseochainn* | *dinseohinn/dinseahinn* | 

## 2.2.2 Syncopated verbs
Verbs like *ceangail, inis, imir, iompair* etc. are called syncopated verbs because the second syllable is dropped when another syllable starting with a vowel is added to them in various tenses. The Official Standard puts these verbs in the second conjugation, which means that *-(e)oidh/-óidh* and *-eodh/ódh* are the endings that go with them in the Future and Conditional, respectively. That's the conjugation that they're in in Ulster Irish for the most part too. In certain subdialects, Teileann for example, they are conjugated in a different way as shown below.

| The Standard | Teileann Irish |
| ------------ | -------------- |
| *ceanglóidh* | *ceangalaidh*  |
| *imreoidh*   | *imeraidh*     |
| *cosain*     | *cosanaidh*    |

The vowel in the second syllable of those verbs above is like *a* in the word *mac*. These versions are only said by old speakers. The endings discussed in 2.2.1 were said by young speakers.

## 2. 3 Personal endings
## 2.3.1 The first conjugation
+ *-(e)am, -(a)imid/-(e)amaid, -(a)imis(t)/-(e)amais(t).*  
These are the most common personal endings in Ulster Irish outside of the specific endings in the Conditional Mood. Independent pronouns can be used in place of any of them as well.
+ *briseam - briseann mé*
+ *brisimid/briseamaid - briseann muid*
+ *brisfimid/brisfeamaid - brisfidh muid*
+ *bhrisfimis(t)/bhrisfeamais(t) - bhrisfeadh muid*

## 2.3.2 The second conjugation
This is how the endings are with second conjugation verbs.
+ *ceannaíom/ceannam - ceannaíonn/ceannann mé*
+ *ceannaímid/ceannaimid - ceannaíonn/ceannann muid*
+ *ceannaíomaid/ceannamaid* - *ceannaíonn/ceannann muid*
+ ceannochaimid/ceannochamaid - ceannocha(idh) muid
+ *cheannochaimis(t)/cheannochamais(t) - cheannochadh muid*

## 2.4 Synthetic endings
In a few subdialects, special forms are used in answers. Wagner (1959) mentions this about Teileann Irish. The forms are found in the same model in the writing of Ulster Authors. These forms end in *-as* (Past) and *-ad* (Future). Here's how they're used and remember that they are common to every verb.
+ *Ar thuig tú sin? - Thuigeas/Níor thuigeas.*
+ *An bhfaca tú an bád? - Chonaiceas.*
+ *An ndéanfaidh tú é? - Dhéanfad*

Regarding the Standard's *-idís,* the analytic form is used in the Conditional/Imperative/Past Habitual across Ulster. 
+ *Dhíolfadh siad an teach*
+ *Bíodh siad agat ar maidin.*
+ *D'olfadh siad a sáith*
+ *Thigeadh siad chun an bhaile san Fhómhar.*
+ *Óladh siad a sáith.*
+ *Bhíodh siad ag caint air.*

## 2.5 The Historical Present
Something which is still alive in many Ulster consonants is the historical ending *-idh* in verbs. Even though it's a part of a specific register of the language (story telling, describing an event which happened already), it's heard fairly often. It's typical to use this form in the third person singular/plural.
+ *T(ch)í sé an fear ag teacht chuige.*
+ *T(ch)í Dia go bhfuil dóigh chéasta orainn.*
+ *Leis sin buailidh sé a bhuille.*
+ *Leanaidh an t-éan daoithe mar sin. Tigidh siad Dé Luain agus an t-airgead leo.*

The form *t(ch)í* is used in every person of the verb except perhaps the first person singular.
+ *T(ch)í sibh féin é, nach bhfeiceann?*
+ *T(ch)í muid go leor dó.*
+ *T(ch)í tú féin iad chomh maith liomsa.*

## 2.6 The Relative Ending
Although this is referenced in the Standard, it barely displayed through examples. Despite that, it is common in Ulster Irish when there's a direct relative clause. These endings apply to the Present and Future.
+ *Sin an fear a **bhíos** anseo.*
+ *Ní hiad na fir mhóra a **bhaineas** an Fómhar.*
+ *Is beag an rud a **níos** cuidiú.*
  
+ *Is iomaí rud a **thógas** cian de dhaoine.*
+ *Goidé a dhéanfas tú nuair **thiocfas** an geimhreadh?*
+ *Cé a **déarfas** nach bhfuil an ceart agat?*
+ *Is iomaí duine a **cheannochas** iad.*
+ *Cén uair a **imreochas** siad a chéile?*
+ *Is é an Taoiseach a **(fh)osclochas** An Fhéile.*

## 2.6.1 Option
When time phrases or words referencing time like *uair, am, lá, oíche, bliain* etc. are used, there's an option for whether to use the relative ending or not.
+ *Nuair a **bheas/bheidh** tú ann, ceannaigh an páipéar.*
+ *Cén t-am a **thiocfas/thiocfaidh** tú amárach?*
+ *Cé acu lá a **bhíos/bhíonn** sé anseo?*
+ *Sin an uair a **cheannochas/cheannochaidh** daoine iad*.

The forms *a dtiocfaidh/mbíonn/gceannochaidh* can also be used with *nuair.*

## 2.6.2 Other Traits
(a) Often, the relative ending *s* is put after *-(e)ann/-(a)íonn.*
+ *An té a **bhíonns** thíos inniu beidh sé thuas amárach.*
+ *Is cuma cé a **cheannaíonns** iad faigheann siad locht orthu.*
+ *Is iomaí duine a **théanns** ar strae ann.*

(b) Often the first consonant of the verb isn't lenited when the relative ending is used, this happens especially with the forms of the verb *'Bí'.*
+ *Is minic a **b(h)íos** sé ag caint air.*
+ *Nuair a **t(h)iocfas** sé.*
+ *An té a **c(h)oinneochas** an phingin coinneochaidh sé an punt.*

## 2.7 The subjunctive past/present mode
There are many artifacts of this mode found in Ulster Irish. They are in 2nd conjugation verbs.

## 2.7.1 The present subjunctive
Although there are two spellings for the following verb endings, they're pronounced the same. They're pronounced like a short i, but with the quality of the long vowel *í.*

(a) The first conjugation
+ *Fan go **mbrisidh** an aimsir.* (mbrise)
+ *Fan go **gcuiridh** Seán as an solas.* (gcuire)
+ *Fan go **n-ólaidh** Máire an tae.* (n-óla)
+ *Fan go **ndéanaidh** na páistí a ndinnéar.* (ndéana)
+ *Fan go **n-ithidh** Síle a cuid.* (n-ithe)

(b) The second conjugation
*Suigh ansin go **n-imí** na páistí; go **gceannaí** do mháthair na bróga.*

(c) Special form
*Mur(a) **mbidh** an lá amárach maith ní rachaidh mé go Leitir Ceanainn.*

When a pronoun follows the verb, the last vowel in the verb is like *e* in the word *míl**e*** or *a* in the word *mál**a**.* This change before pronouns is shown using the spelling in the above examples. This last rule is the most common in Donegal Irish but it seems like the *-aí* in verbs isn't reduced before pronouns in Teileann Irish according to Wagner (1959, 83-84).

The first declension
+ *Suigh go **n-óla** mé mo chuid tae.*
+ *Fan go **bhfeice** tú an dtiocfaidh sé.*
+ *Mur(a) **dtuga** sé ar ais an t-airgead cuirfear chun an phríosúin é.*
+ *Mur(a) **dtige** sé roimh i bhfad imeochaimid chun an bhaile.*
+ *Suigh síos go ndéana muid ár scríste tamall.*

The second declension
+ *Fan go **gceanna mé/gceannaí mé** cúpla buidéal bainne.*
+ *Mur(a) **n-ime/nimí** sé go luath caillfimid an bus*

## 2.7.2 The past subjunctive
The endings for the past subjunctive and past habitual are the same. It's most used with *dá* but it's also used with *go/nach.*
+ ***Dá dtéadh** sé chun an bhaile in am bhí sé sábháilte.*
+ ***Dá gcuireadh** sé isteach ar an jab seans go bhfaigheadh sé é.*
+ *Hobair **go n-itheadh** an madadh mé.*
+ *Mo thrua **go mbíodh** sé amhlaidh.*
+ ***Dá mbíodh** iomrá air, a chroí, ach cha raibh.*

## 2.8 Regular Verb Forms
The inflected forms of the verbs *cuireann, dóigheann* (dónn), *ceannaíonn* and *ceanglaíonn* are given in the tables below. There are other forms called *compound tenses*. The Verbal Noun or Verbal Adjective are used in these compound tenses, and a form of the verb *bí* is used as an auxilliary verb.

## 2.8.1 Verb tables
At the top of every table below, the form used when a personal noun or normal noun is the subject of the sentence is shown. The forms are put into three columns, the singular on the lefthand side, the plural in the centre and the autonomous in the third column.

## 2.8.2 The first conjugation

**Cuir**
**Present:** *cuireann*

| Singular                        | Plural                                   | Autonomous |
| ------------------------------- | ---------------------------------------- | ---------- |
| *1. cuirim/cuiream/cuireann mé* | *cuirimid/cuireamaid/cuireann muid/sinn* |            |
| *2. cuireann tú*                | *cuireann sibh*                          |            |
| *3. cuireann sé/sí*             | *cuireann sibh*                          |     *cuirtear*       |

**Past:** *chuir*

| Singular         | Plural            | Autonomous |
| ---------------- | ----------------- | ---------- |
| *1. chuir mé*    | *chuir muid/sinn* |            |
| *2. chuir tú*    | *chuir sibh*      |            |
| *3. chuir sé/sí* | *chuir siad*      | *cuiriú/cuireas* \*           |

**Habitual Past:** *chuiriú*

| Singular               | Plural                        | Auotonomous |
| ---------------------- | ----------------------------- | ----------- |
| *1. chuirinn*          | *chuirimis(t)/chuireamais(t)* |             |
| *2. chuirteá/cuirtheá* | *chuirit sibh*                |             |
| *3. chuirit sé/sí*     | *chuirit siad*                | *chuirtí*   | 

**Future:** *cuirhí*

| Singular          | Plural                       | Autonomous |
| ----------------- | ---------------------------- | ---------- |
| *1. cuirhe mé*    | *cuirhimid/cuirhe muid/sinn* |            |
| *2. cuirhe tú*    | *cuirhe sibh*                |            |
| *3. cuirhe sé/sí* | *cuirhe siad*                | *cuirhear* | 

**Conditional:** *chuirhiú*

| Singular            | Plural                                                        | Autonomous |
| ------------------- | ------------------------------------------------------------- | ---------- |
| *1. chuirhinn*      | *chuirhimis(t)/chuirheamaist/chuirhiú/chuirheas muid/sinn* \* |            |
| *2. chuirheá*       | *chuirhit sibh*                                               |            |
| *3. chuirhit sé/sí* | *chuirhit siad*                                               | *chuirhí/chuirfí*           |

**Imperative**: *cuiriú*

| Singular          | Plural                      | Autonomous |
| ----------------- | --------------------------- | ---------- |
| *1. -----*        | *cuirimis(t)/cuireamais(t)* |            |
| *2. cuir*         | *cuirigí*                   |            |
| *3. cuirit sé/sí* | *cuirit siad*               | *cuirtear* | 

**Present subjunctive:** *go gcuirí*
+ *Fan go gcuirí Seán as an solas.*
+ *Fan go gcuire mé as an solas.*
+ *go gcuirtear*

**Past subjunctive:** *dá gcuiriú*

| Singular                  | Plural                           | Autonomous   |
| ------------------------- | -------------------------------- | ------------ |
| *1. dá gcuirinn*          | *dá gcuirimis(t)/gcuireamais(t)* |              |
| *2. dá gcuirteá/guirtheá* | *dá gcuirit sibh*                |              |
| *3. dá gcuirit sé/sí*     | *dá gcuirit siad*                | *dá gcuirtí* |

\* *s* is very common in these endings. In the case of the Past tense  it's probably the *s* from the irregular verbs *chonaiceas, fuarthas* etc. In the case of the Conditional Mode it's hard to say what causes the *s.* *cuiriús/chuirhiús* are also said.

**Verbal Noun:** *ag cur*  
**Verbal Adjective:** *curtha*

## 2.8.3 The second conjugation

**Ceannaigh**
**Present:** *ceannann*

| Singular                 | Plural                                     | Autonomous                 |
| ------------------------ | ------------------------------------------ | -------------------------- |
| *1. ceannam/ceannann mé* | *ceannaimid/ceannamaid/ceannann muid/sinn* |                            |
| *2. ceannann tú*         | *ceannann sibh*                            |                            |
| *3. ceannann sé/sí*      | *ceannann sibh*                            | *ceannaíthear/ceannaítear* | 

**Teileann:** *ceannaíonn*

| Singular                    | Plural                    | Autonomous |
| --------------------------- | ------------------------- | ---------- |
| *1 ceannaíom/ceannaíonn mé* | *ceannaímid/ceannaíomaid* |            |
| *2. ceannaíonn tú*          | *ceannaíonn sibh*         |            |
| *3. ceannaíonn sé/sí*       | *ceannaíonn siad*         |            |

**Past:** *cheannaí*  
- *Cheanna mé/tú/sí* etc.  
- *Ceannaíú(s)/ceannú(s)/ceannas*

**Past Habitual:** *cheannú*

|                      |                                |    |
| -------------------- | ------------------------------ | ------------ |
| *1. cheannainn*      | *cheannú muid, cheannait sinn* |              |
| 2. *cheannathá*      | *cheannait sibh*               |              |
| *3. cheannait sé/sí* | *cheannait siad*               | *cheannaití* |

**Teileann:** *cheannaíú*

|                      |                  |    |
| -------------------- | ---------------- | ------------ |
| *1. cheannaínn*      | *cheannaíú muid* |              |
| *2 cheannaítheá*     | *cheannaít sibh* |              |
| *3. cheannaít sé/sí* | *cheannaít siad* | *cheannaítí* |

**Future:** *ceannochaí*

|                     |                               |    |
| ------------------- | ----------------------------- | ------------ |
| *1. ceannocha mé*   | *ceannochaimid/ceannochamaid* |              |
| *2 ceannocha tú*    | *ceannocha sibh*              |              |
| *3. ceannoch sé/sí* | *ceannocha siad*              | *ceannochar* |

**Conditional:** *cheannochú*

|                         |                                      |                                  |
| ----------------------- | ------------------------------------ | ------------------------------------------ |
| *1. cheannochainn*      | *cheannochaimis(t)/cheannochús muid* |                                            |
| *2. cheannochá*         | *cheannochait sibh*                  |                                            |
| *3. cheannochait sé/sí* | *cheannochait siad*                  | *cheannochaí, cheanno(ch)fí* \* (Teileann) |

\* Consider that usually the *och* in *-ocha-* is pronounced as *ah* in the Future and Conditional. The pronunciation with *f* is given in relation to *Teileann* and areas in the south of Donegal.

**Imperative:** *ceannú*

|                             |                                                         |                  | 
| --------------------------- | ------------------------------------------------------- | ---------------- |
| *1. \_\_\_\_\_\_\_\_\_\_\_* | *ceannaimis(t)/ceannamais(t) ceannú muid/ceannait sinn* |                  |
| *2. ceannaí é*              | *ceannaigí*                                             |                  |
| *3. ceannait sé/sí*         | *ceannait siad*                                         | *ceannaít(h)ear* |

**Teileann:** *ceannaí/ceannaígí/ceanaímis(t)/ceannaít sé/sí* etc.

**Present subjunctive:** *go gceannaí*
- *Fan go gceannaí Seán an carr.*
- *Suigh síos go gceanna mé ceapaire.*
- *go gceannaít(h)ear*

**Past subjunctive:** *dá gceannú*

|                         |                                    |                 | 
| ----------------------- | ---------------------------------- | --------------- |
| *1. dá gceanainn*       | *dá gceannaimis(t)/gceannamais(t)* |                 |
| *2. dá gceannathá*      | *dá gceannait sibh*                |                 |
| *3. dá gceannait sé/sí* | *dá gceannait siad*                | *dá gceannaití* |

**Teileann:** *dá gceannaíú*  

|                         |                                      |                 | 
| ----------------------- | ------------------------------------ | --------------- |
| *1. dá gceannaínn*      | *dá gceannaímis(t)/gceannaíomais(t)* |                 |
| *2. dá gceannaítheá*    | *dá gceannaít sibh*                  |                 |
| *3. dá gceannaít sé/sí* | *dá gceannaít siad*                  | *dá gceannaítí* |

**Verbal noun:** *ag ceannach(t)*

**Verbal adjective:** *ceannaí/ceannaiste/ceannaíste*

**Ceangail**

**Present:** *ceanglann*

|                   |                                               |                 |
| ----------------- | --------------------------------------------- | ------------------------- |
| *1. ceanglam*     | *ceanglaimid/ceanglamaid/ceanglann muid/sinn* |                           |
| *2. ceanglann tú* | *ceanglann sibh*                              |                           |
| *3. ceanglann sé* | *ceanglann siad*                              | *ceangailtear/ceangaltar* |

**Teileann:** *ceanglaíonn*

|                        |                                              |                   | 
| ---------------------- | -------------------------------------------- | ----------------- |
| *1. ceanglaíom*        | *ceanglaímid/ceanglaíomaid/ceanglaíonn muid* |                   |
| *2. ceanglaíonn tú*    | *ceanglaíonn sibh*                           |                   |
| *3. ceanglaíonn sé/sí* | *ceanglaíonn siad*                           | *ceanglaít(h)ear* |

**Past:** *cheangail*

|                      |                       |           |
| -------------------- | --------------------- | ------------------- |
| *1. cheangail mé*    | *cheangail muid/sinn* |                     |
| *2. cheangail tú*    | *cheangail sibh*      |                     |
| *3. cheangail sé/sí* | *cheangail siad*      | *ceanglú/ceanglaíú* |

**Past habitual:** *cheanglú*

|                        |                                   |                 |
| ---------------------- | --------------------------------- | ------------------------- |
| *1. cheanglainn*       | *cheanglaimis(t)/cheanglamais(t)* |                           |
| *2. cheanglathá*       | *cheanglait sibh*                 |                           |
| *3. cheannglait sé/sí* | *cheanglait siad*                 | *cheangailtí/cheangaltaí* |

**Teileann:** *cheanglaíú*

|                       |                                     |                  |
| --------------------- | ----------------------------------- | -------------------------- |
| *1. cheanglaínn*      | *cheanglaímis(t)/cheanglaíomais(t)* |                            |
| *2. cheanglaítheá*    | *cheanglaít sibh*                   |                            |
| *3. cheanglaít sé/sí* | *cheanglaít siad*                   | *cheanglaítí/cheanglaístí* |

**Future:** *ceanglochaí*

|                       |                                 |     |
| --------------------- | ------------------------------- | ------------- |
| *1. ceanglocha mé*    | *ceanglochaimid/ceanglochamaid* |               |
| *2. ceangloch tú*     | *ceanglocha sibh*               |               |
| *3. ceanglocha sé/sí* | *ceanglocha siad*               | *ceanglochar* |

**Teileann:** *ceangal(h)aí*
+ *ceangal(h)a mé/tú* srl.

**Conditional mood:** *cheanglochú*

|                          |                                                           |                   |
| ------------------------ | --------------------------------------------------------- | --------------------------- |
| *1. cheanglochainn*      | *cheanglochaimis(t)/cheanglochamaist/cheanglochú(s) muid* |                             |
| *2. cheanglochá*         | *cheanglochait sibh*                                      |                             |
| *3. cheanglochait sé/sí* | *cheanglochait siad*                                      | *cheanglochaí, cheangóilfí* |

**Imperative mood:** *ceanglú*

|                      |                                 |                           | 
| -------------------- | ------------------------------- | ------------------------- |
| *1. \_\_\_\_\_*      | *ceanglaimis(t)/ceanglamais(t)* |                           |
| *2. ceangail*        | *ceanglaigí*                    |                           |
| *3. ceanglait sé/sí* | *ceanglait siad*                | *ceangailtear/ceangaltar* |

**Teileann**
+ *ceangail/ceanglaígí/ceanglaímis(t)/ceanglaít sé/sí /siad, ceanglít(h)ear.*

**Present Subjunctive:** *go gceanglaí
+ *go gceangla mé/tú* etc.
+ *go gceanglaí Seán*
+ *go gceangailtear/gceangaltar/gceanglít(h)ear*

**Caite:** *dá gceanglú*

|                          |                                      |                              | 
| ------------------------ | ------------------------------------ | ---------------------------- |
| *1. dá gceanglaínn*      | *dá gceanglaímis(t)/gceanglaíomaist* |                              |
| *2. dá gceanglathá*      | *dá gceanglait sibh*                 |                              |
| *3. dá gceanglait sé/sí* | *dá gceanglait siad*                 | *dá gceangailtí/gceangaltaí* |

**Teileann:** *dá gceangalú*

|                           |                                      |                               | 
| ------------------------- | ------------------------------------ | ----------------------------- |
| *1. dá gceanglaínn*       | *dá gceanglaímis(t)/gceanglaíomaist* |                               |
| *2. dá gceanglaítheá*     | *dá gceanglaít sibh*                 |                               |
| *3. *dá gceangláit sé/sí* | *dá gceanglaít siad*                 | *dá gceanglaítí/gceanglaístí* |

**Verbal noun:** *ag ceangal*  
**Verbal adjective:** *ceangailte/ceangalta, ceanglaí/ceanglaiste/ceanglaíste*

## 2.8.4 Monosyllabic verbs ending in *-igh*
**Dóigh**

**Present:** *dóyann*

|                      |                     |           | 
| -------------------- | ------------------- | --------- |
| *1. dóyam/dóyann mé* | *dóyimid/dóyeamaid* |           |
| *2. dóyann tú*       | *dóyann sibh*       |           |
| *3. dóyann sé/sí*    | *dóyann siad*       | *dóitear* |

**Past:** *dhóy*

|                   |                    |              | 
| ----------------- | ------------------ | ------------ |
| *1. dhó(y) mé*    | *dhó(y) muid/sinn* |              |
| *2. dhó(y) tú*    | *dhó(y) sibh*      |              |
| *3. dhó(y) sé/sí* | *dhó(y) siad*      | *dóyú/dóyas* |

**Habitual Past:** *dhóyú*

|                   |                             |                 |
| ----------------- | --------------------------- | --------------- |
| *1. dhóyinn*      | *dhóyimis(t)/dhóyeamais(t)* |                 |
| *2. dhóit(h)eá*   | *dhóyit sibh*               |                 |
| *3. dhóyit sé/sí* | *dhóyit siad*               | *dhóití/dhóytí* | 

**Future:** *dóichí*

|                   |                         |            |
| ----------------- | ----------------------- | ---------- |
| *1. dóiche mé*    | *dóichimid/dóicheamaid* |            |
| *2. dóiche tú*    | *dóiche sibh*           |            |
| *3. dóiche sé/sí* | *dóiche siad*           | *dóichear* | 

**Teileann:** *dóifí*
+ *dóife mé/tú* etc.
+ *dóifimid/dóifeamaid*
+ *dóifear*

**Conditional Mood:** *dhóichiú*

|                     |                                 |           |
| ------------------- | ------------------------------- | --------- |
| *1. dhóichinn*      | *dhóichimis(t)/dhóicheamais(t)* |           |
| *2. dhóicheá*       | *dhóichit sibh*                 |           |
| *3. dhóichit sé/sí* | *dhóichit siad*                 | *dhóichí* | 

**Teileann:** *dhóifiú*
+ *dhóifinn, dhóifeá* etc.
+ *dhóifí*

**Imperative Mood:** *dóyú*

|                  |                           |     |
| ---------------- | ------------------------- | --- |
| *1. \_\_\_\_*    | *dóyimis(t)/dóyeamais(t)* |     |
| *2. dóy*         | *dóyigí*                  |     |
| *3. dóyit sé/sí* | *dóyit siad*              | dóitear    |

**Present subjunctive:** *go ndóyí*
+ *Fan go ndóye mé/tú* etc.
+ *Go ndóitear go talamh é.*

**Past Subjunctive:** *dá ndóyú*

|                      |                                |             |
| -------------------- | ------------------------------ | ----------- |
| *1. dá ndóyinn*      | *dá ndóyimis(t)/ndóyeamais(t)* |             |
| *2. dá ndóit(h)eá*   | *dá ndóyit sibh*               |             |
| *3. dá ndóyit sé/sí* | *dá ndóyit siad*               | *dá ndóití* | 

**Verbal noun:** *ag dóú*  
**Verbal adjective:** *dóite, dóití*

## 2.8.5 Irregular Verbs
There's a lot of parts of the irregular verbs which aren't irregular at all. Still, for the sake of being as complete as possible, the paradigm of all of the versions are given in the tables below.

**Cluin**

**Present:** *cluin(eann)*

|                             |                         |             |
| --------------------------- | ----------------------- | ----------- |
| *1 cluineam / cluineann mé* | *cluinimid/cluineamaid* |             |
| *2. cluin(eann) tú*         | *cluin(eann) muid/sinn* |             |
| *3. cluin(eann) sé/sí*      | *cluin(eann) siad*      | *cluintear* | 

**Past:** *chualaí*

|                   |                    |                       |
| ----------------- | ------------------ | --------------------- |
| *1. chuala mé*  \*  | *chuala muid/sinn* \** |                       |
| *2. chuala tú*    | *chuala sibh*      |                       |
| *3. chuala sé/sí* | *chuala siad*      | *chualas, cluiniú(s)* | 

\* *chula/hula mé/tú* etc. is often said  
\*\* It's normally said as one word, *chualamaid*

**Future:** *cluinhí*

|                    |                           |     |
| ------------------ | ------------------------- | --- |
| *1. cluinhe mé*    | *cluinhimid/cluinheamaid* |     |
| *2. cluinhe tú*    | *cluinhe sibh*            |     |
| *3. cluinhe sé/sí* | *cluinhe siad*            | *cluinhear* \*    |

\* The *ea* in *hear* is pronounced like the *ea* in *fear.*

**Conditional:** *cluinhiú*

|                      |                                  |                     |
| -------------------- | -------------------------------- | ------------------- |
| *1. chluinhinn*      | *chluinhimis(t)/cluinheamais(t)* |                     |
| *2. chluinfeá*       | *chluinhit sibh*                 |                     |
| *3. chluinhit sé/sí* | *chluinhit siad*                 | *chluinhí/chluinfí* | 

**Present subjunctive:** *go gcluiní*  
*Fan go gcluine mé/tú* etc. *a bhfuil le rá aige.*
*Mur gculiní Pádraig amárach é.* (mura gcluine)

**Past subjunctive:** *dá gcluiniú*

|                        |                                    |               |
| ---------------------- | ---------------------------------- | ------------- |
| *1. dá gcluininn*      | *dá gcluimimis(t)/gcluineamais(t)* |               |
| *2. dá gcluint(h)eá*   | *dá gcluinit sibh*                 |               |
| *3. dá gcluinit sé/sí* | *dá gcluinit siad*                 | *dá gcluintí* | 

**Verbal noun:** *ag cluinstin/cluinstean*  
**Verbal adjective:** *cluinste/cluinstí*

## Faigh

**Present:** *fánn, gheibheann*

|                        |                                      |                    |
| ---------------------- | ------------------------------------ | ------------------ |
| *1. fám/gheibheam*     | fáimíd/famaíd; fánn/gheibh muid/sinn |                    |
| *2. fánn/gheibh tú*    | *fánn/gheibh sibh*                   |                    |
| *3. fánn/gheibh sé/sí* | *fánn/gheibh siad*                   | *fathar, gheifear* | 

**Past:** *fuair*

|                  |                   |                                       |
| ---------------- | ----------------- | ------------------------------------- |
| *1. fuair mé*\*    | *fuair muid/sinn*\*** |                                       |
| 2. *fuair tú*\**    | *fuair sibh*\***     |                                       |
| 3. *fuair sé/sí*\*** | *fuair siad*\***      | *fuaras/fuaireas/fuarthas/fuairtheas* | 

**The negative:** *ní bhfuair, chan fhuair.*

\* Often the diphthong *ua* is shortened to *u.* In those cases *fuir mé/tú* etc. is what's said. *ia* is heard as a pronunciation of *ua* in some of the subdialects as well.  
\** the *r* is broad before *tú.*  
\*** The *r* and the *s* affect each other and the pair is made at the back of the dental ridge.


**Past habitual**  
Independent: *gheibhiú*

|                     |                 |                   |
| ------------------- | --------------- | ----------------- |
| *1. gheibhinn*      | *gheibhimis(t)* | *gheibheamais(t)* |
| *2. gheifeá*        | *gheibhit sibh* |                   |
| *3. gheibhit sé/sí* | *gheibhit siad* | *gheifí*          | 

Dependent: *An bhfáú? Ní fháú.*

|                                      |                                                         |                          |
| ------------------------------------ | ------------------------------------------------------- | ------------------------ |
| *1. An bhfáinn? Ní fháinn.*          | *An bhfáimis(t)/bhfámais(t)? Ní fháimis(t)/fhámais(t).* |                          |
| *2. An bhfahá? Ní fhahá*             | *An bhfáit sibh? Ní fháit sibh.*                        |                          |
| 3. *An bhfáit sé/sí? Ní fháit sé/sí.* | *An bhfáit siad? Ní fháit siad*                         | *An bhfahaí? Ní fhahaí.* |

**Future**  
Independent: *gheoí*

|                 |                                |           |
| --------------- | ------------------------------ | --------- |
| *1. gheo mé*    | *gheoimid/gheomaid, gheo muid* |           |
| *2. gheo tú*    | *gheo sibh*                    |           |
| *3. gheo sé/sí* | *gheo siad*                    | *gheohar* | 

Dependent: *An bhfaí? Ní bhfaí. Chan fhánn/fhaíonn.*

|                                                                         |                                                                                                                                |                                                          |
| ----------------------------------------------------------------------- | ------------------------------------------------------------------------------------------------------------------------------ | -------------------------------------------------------- |
| *1. An bhfaí mé? Ní bhfaí mé. Chan fhám/fhaíom. Chan fhánn/fhaíonn mé.* | *An bhfaímid/bhfaíomaid? An bhfaí muid? Ní bhfaímid/bhfaíomaid. Ní bhfaí muid. Chan fháimid/fhámaid. Chan fhánn/fhaíonn muid.* |                                                          |
| *2. An bhfaí tú? Ní bhfaí tú. Chan fhánn/fhaíonn tú.*                   | *An bhfaí sibh? Ní bhfaí sibh. Chan fhánn/fhaíonn sibh.*                                                                       |                                                          |
| *3. An bhfaí sé/sí? Ní bhfaí sé/sí. Chan fhánn/fhaíonn sé/sí.*          | *An bhfaí siad? Ní bhfaí siad. Chan fhánn/fhaíonn siad*                                                                        | *An bhfaíhar/bhfahar? Ní bhfaíhar. Chan fhaíhar/fhahar.* | 

**Conditional**

Independent: *gheoú*

|                   |                                      |     |
| ----------------- | ------------------------------------ | --- |
| *1. gheoinn*      | *gheoimis(t)/gheomais(t)/gheos muid* |     |
| *2. gheohá*       | *gheoit sibh*                        |     |
| 3. *gheoit sé/sí* | *gheoit siad*                        | *gheohí*    |

Dependent: *ní bhfaíú, chan fhaíú*

|                                        |                                                                                                      |                           |
| -------------------------------------- | ---------------------------------------------------------------------------------------------------- | ------------------------- |
| *1. ní bhfaínn. chan fhaínn*           | *ní bhfaímis(t)/bhfaíomais(t). chan fhaímis(t)/fhaíomais(t). chan fhaíú muid/sinn, chan fhaíos muid* |                           |
| *2. ní bhfaíheá. chan fhaíheá*         | *ní bhfaít sibh. chan fhaít sibh*                                                                    |                           |
| *3. ní bhfaít sé/sí. chan fhaít sé/sí* | *ní bhfaít siad. chan fháit siad*                                                                    | *ní bhfaíhí, chan fhaíhí* |

**Imperative:** *fáú*

|                      |                       |                   |
| -------------------- | --------------------- | ----------------- |
| *1. \_\_\_\_*        | *fáimis(t)/fámais(t)* |                   |
| 2. *fáy/fay/fa*      | *fáigí/fayigí/faigí*  |                   |
| 3. *fáit/fait sé/sí* | *fáit/fait siad*      | *fáitear/faitear* | 

**Present subjunctive:** *go bhfáy/bhfay/bhfaí*  
*Fan go bhfá/go bhfaí mé/tú* etc.  
*Is gairid go bhfathar/bhfáithar iad.*

**Past subjunctive:** *dá bhfáú*

|                 |                              |     |
| --------------- | ---------------------------- | --- |
| *1. dá bhfáinn* | *dá bhfáimis(t)/bhfámais(t)* |     |
| *2. dá bhfathá* | *dá bhfáit sibh*             |     |
| *3. dhá bhfáit sé/sí*                |                              |     |

**Verbal noun:** *ag fáil(t)*

## Ith
**Present:** *itheann/íosann*

|                                      |                                         |                |
| ------------------------------------ | --------------------------------------- | -------------- |
| *1. itheam/íosam, itheann/íosann mé* | *ithimid/íosaimid, itheann/íosann muid* |                |
| *2. itheann tú/íosann tú*            | *itheann/íosann sibh*                   |                |
| *3. itheann/íosann sé/sí*            | *itheann/íosann siad*                   | *itear/ithear* | 

**The negative:** *ní/chan itheam/íosam* etc.

**Past:** *d'ith*

|                  |                   |          |
| ---------------- | ----------------- | -------- |
| *1. d'ith mé*    | *d'ith muid/sinn* |          |
| *2. d'ith tú*    | *d'ith sibh*      |          |
| *3. d'ith sé/sí* | *d'ith siad*      | *hithiú* | 

**The negative:** *níor/char ith mé* etc., *níor/char hithiú.*

**Past habitual:** *d'ithiú*

|                    |                               |         |
| ------------------ | ----------------------------- | ------- |
| *1. d'ithinn*      | *d'ithimis(t)/d'itheamais(t)* |         |
| *2. d'itheá*       | *d'ithit sibh*                |         |
| *3. d'ithit sé/sí* | *d'ithit siad*                | *d'ití* | 

**Future:** *íosaí*

|                 |                      |         |
| --------------- | -------------------- | ------- |
| *1. íosa mé*    | *íosaimid/íosa muid* |         |
| *2. íosa tú*    | *íosa sibh*          |         |
| *3. íosa sé/sí* | *íosa siad*          | *íosar* | 

**The negative:** *ní íosa mé* etc., *chan ithim/íosaim* etc., *chan ithear/íosar*

**Conditional mood:** *d'íosú*

|                    |                                                      |                   |
| ------------------ | ---------------------------------------------------- | ----------------- |
| *1. d'íosainn*     | *d'íosaimis(t)/d'íosamais(t), díosas/d'íosú(s) muid* |                   |
| *2. d'íosá*        | *d'íosait sibh*                                      |                   |
| *3. díosait sé/sí* | *d'íosait siad*                                      | *d'íosaí/d'íosfí* | 

**The negative:** *ní/chann íosainn* etc.

**Present subjunctive:** *go n-ithí*  
*Fan go n-ithe mé/tú* etc..  
*Fan go n-ithí Cormac a dhinnéar*

**Past subjunctive:** *dá n-ithiú*

|                       |                                  |            |
| --------------------- | -------------------------------- | ---------- |
| *1. dá n-ithinn*      | *dá n-ithimis(t)/n-itheamais(t)* |            |
| *2. dá n-itheá*       | *dá n-ithit sibh*                |            |
| *3. dá n-ithit sé/sí* | *dá n-ithit siad*                | *dá n-ití* | 

**Imperative Mood:** *ithiú*

|                         |                                                    |                 |
| ----------------------- | -------------------------------------------------- | --------------- |
| *1. \_\_\_\_*           | *ithimis(t)/íosaimis(t); itheamais(t)/íosamais(t)* |                 |
| *2. ith*                | *ithigí*                                           |                 |
| *3. ithit/íosait sé/sí* | *ithit/íosait siad*                                | *itear/ithear* | 

**The negative:** *ná hith* etc.

**Verbal noun:** *ag ithe*  
**Verbal adjective:** *ite, ití*

## Tabhair
**Present:** *bheir(eann), tugann*

|                                         |                                                   |                      |
| --------------------------------------- | ------------------------------------------------- | -------------------- |
| *1. bheiream*\* *bheir(eann)/tugann mé* | *bheirimid/bheireamaid,  bheir(eann)/tugann muid* |                      |
| *2. bheir/tugann tú*                    | *bheir(eann)/tugann sibh*                         |                      |
| *3. bheir(eann)/tugann sé/sí*           | *bheir(eann)/tugann siad*                         | *bheirt(e)ar/tugtar* |

\* Note that *bheir(eann)* isn't used with the negative.

**The negative:** *ní thugam/thugann mé* etc.; *cha dtugam/dtugann mé* etc.

The following forms are also found but they're only used as dependent versions. It's clear that they're based on versions like *tabhaiream/tabhram* etc. Remember that this verb stem is said as *tóir* in Ulster.
+ *ní/má thóiream/thóram, ní/má thóireann/thórann mé/ tú* etc. 
+ *cha dtóiream/dtóram* etc.

**Past:** *thug*

|                                          |                                               |                    |
| ---------------------------------------- | --------------------------------------------- | ------------------ |
| *1. (ní(or)) thug mé, cha dtug mé*       | *(ní(or)) thug muid/sinn, cha dtug muid/sinn* |                    |
| *2. (ní(or)) thug tú, cha dtug tú*       | *(nío(or)) thug sibh, cha dtug sibh*          |                    |
| *3. (ní(or)) thug sé/sí, cha dtug sé/sí* | *(ní(or)) thug tú, cha dtug siad*             | *ní(or)/char tugú* | 

**Past habitual:** *bheiriú/thugú*

|                            |                                                                                   |                      |
| -------------------------- | --------------------------------------------------------------------------------- | -------------------- |
| *1. bheirinn/thugainn*     | *bheirimist/bheireamais(t), (thugaimis(t)/thugamais(t)), bheiriú/thugú muid/sinn* |                      |
| *2. bheirt(e)á/thugtá*     | *bheirit/thugait sibh*                                                            |                      |
| *3. bheirit/thugait sé/sí* | *bheirit/thugait siad*                                                            | *bheirt(a)í/thugtaí* | 

**Future:** *bhéarhaí*

|                    |                                              |            |
| ------------------ | -------------------------------------------- | ---------- |
| *1. bhéarha mé*    | *bhéarhaimid/bhéarhamaid, bhéarha muid/sinn* |            |
| *2. bhéarha tú*    | *bhéarha sibh*                               |            |
| *3. bhéarha sé/sí* | *bhéarha siad*                               | *bhéarhar* | 

**The negative:** *ní thóirthe/thórha mé/tú* etc., *ní thó(i)rhí Seán, ní thóirhear/thórhar, cha dtugam/dtugann mé/tú srl.; cha dtóiream/dtóireann mé/tú* etc. *cha dtóram/dtórann mé/tú* etc.; *cha dtóirhear/dtórhar.*

**Conditional mood:** *bhéarhú/thóirhiú/thórhú*

|                       |                                                    |                             |
| --------------------- | -------------------------------------------------- | --------------------------- |
| *1. bhéarhainn*       | *bhéarhaimis(t)/bhéarhamais(t), bhéarhú muid/sinn* |                             |
| *2. bhéarhá*          | *bhéarhait sibh*                                   |                             |
| *3. bhéarhait sé/sí* | *bhéarhait siad*                                   | *bhéarhí/bhéarfí/thó(i)rhí* | 

**The negative:** *ní thóirhinn/thórhainn* etc.; *ní thóirhí/thóorhaí, cha dtóirhinn/dtórhainn* etc.; *cha dtóirhí/dtórhaí*

**Imperative mood:** *tugú/tóiriú/tórú*

|                                 |                                                                                 |          |
| ------------------------------- | ------------------------------------------------------------------------------- | -------- |
| *1. \_\_\_\_*                   | *tóirimis(t)/tóireamais(t), tóraimis(t), tóramais(t), tugaimis(t), tugamais(t)* |          |
| *2. tóir*\*                     | *tóirigí, tóraigí, tugaigí*                                                     |          |
| *3. tugait/tóirit/tórait sé/sí* | *tugait/tóirit/tórait siad*                                                     | *tugtar* | 

\* There's a special set version of ***tabhair dom.*** It's said as ***taem, taigheam*.

**Present subjunctive:** *go dtugaí/dtóirí/dtóraí*  
*Fan go dtuga/dtóire/dtóra mé/tú* etc.  
*Fan go dtugaí/dtóirí/dtóraí fear an tsiopa an briseadh duit.*

**Past subjunctive:** *dá dtugú*

|                       |                                                    |              |
| --------------------- | -------------------------------------------------- | ------------ |
| *1. dá dtugainn*      | *dá dtugaimis(t)/dtugamais(t), dá dtugú muid/sinn* |              |
| *2. dá dtugtá*        | *dá dtugait sibh*                                  |              |
| *3. dá dtugait sé/sí* | *dá dtugait siad*                                  | *dá dtugtaí* | 

**Verbal noun:** *ag tóirt*  
**Verbal adjective:** *tuca/tucaí* (in certain phrases)

## Beir

## Abair

## Feic

## Tar

## Gabh/Téigh

## Déan

